【裁判字號】    96,重上更(四),140
【裁判日期】    970319
【裁判案由】    毒品危害防制條例
【裁判全文】
臺灣高等法院刑事判決             96年度重上更(四)字第140號
上  訴  人
即  被  告  甲○○
                    （另案在臺灣新竹監獄執行中）
指定辯護人  法律扶助律師林建平律師
上列上訴人因違反毒品危害防制條例案件，不服臺灣桃園地方法
院91年度訴字第661號，中華民國92年8月18日第一審判決（起訴
案號：臺灣桃園地方法院檢察署91年度偵字第5809號）提起上訴
，經判決後由最高法院第四次發回更審，本院判決如下：
    主  文
原判決關於販賣第一級毒品、販賣第二級毒品及定執行刑部分均
撤銷。
甲○○連續販賣第一級毒品，處無期徒刑，褫奪公權終身，扣案
如附表編號二、四所示之第一級毒品海洛因、第二級毒品甲基安
非他命，均沒收銷燬之，扣案如附表編號二、四所示之毒品包裝
袋、編號五、六所示之物、未扣案之販賣海洛因所得新台幣貳拾
壹萬元，均沒收，其中新台幣貳拾壹萬元如全部或一部不能沒收
時，以其財產抵償之。
    事  實
一、甲○○曾有違反麻醉藥品管理條例、妨害公務、違反藥事法
    等前科紀錄，所犯販賣、非法吸用化學合成麻醉藥品安非他
    命、妨害公務、轉讓安非他命等罪，經法院判刑並定應執行
    刑為有期徒刑七年三月，嗣經接續執行至民國（下同）八十
    九年三月廿二日假釋出監，其後假釋經撤銷，入監服殘刑有
    期徒刑四年一月又十二日，而於九十一年十二月三十一日執
    行殘刑。詎甲○○於上揭假釋期間猶不知悔改，竟基於意圖
    營利販賣第一級毒品海洛因之概括犯意，先於九十一年二月
    底，在桃園縣北二高大溪交流道附近，以新台幣（下同）七
    萬元之價格，將第一級毒品海洛因販賣予合資購買之乙○○
    及姓名年籍不詳綽號「阿三」之人；復承前販賣海洛因之概
    括犯意，於九十一年三月八日晚間九時許，在桃園縣平鎮市
    復旦中學附近，以七萬元之價格，將海洛因販賣予合資購買
    之乙○○及姓名年籍不詳綽號「阿三」之人；又於九十一年
    三月十二日晚間十時許，在桃園縣平鎮市復旦中學附近，以
    七萬元之價格，將海洛因販賣予合資購買之乙○○及姓名年
    籍不詳綽號「阿三」之人。嗣桃園縣警察局龜山分局警員於
    九十一年三月十三日凌晨二時三十分許，在桃園縣桃園市○○路○段玉山商業銀行桃園分行對面查獲乙○○，扣得乙○○與「阿三」於九十一年三月十二日晚間十時許，合資向甲○○所購買，並經「阿三」摻入葡萄糖稀釋而分得之如附表
    編號一所示海洛因一大包（毛重十三．八公克）及六小包（
    毛重二十二．五公克）（合計淨重二十．六八公克）。乙○○經警授意配合查緝賣毒者，乃按稍早「阿三」使用其行動
    電話與賣方聯絡交易時所撥打之電話號碼，與甲○○取得聯
    絡，佯稱尚要購買半兩海洛因、半斤安非他命，甲○○乃承
    續上開販賣毒品海洛因之概括犯意及同時販賣第二級毒品安
    非他命之犯意，回稱手邊有半兩海洛因可供販賣，安非他命
    之數量則可能不夠，而相約在桃園縣平鎮市○○路○段二三
    三號前交易毒品。龜山分局警員旋即駕車載乙○○，於清晨
    三、四時許至約定之交易地點附近埋伏；於九十一年三月十
    三日近上午八時三十分許，甲○○駕駛車號五Ｂ－○四九七
    號ＢＭＷ之白色自用小客車（該車登記所有人為羅德玉），
    載同不知情之女性友人丙○○，並攜帶如附表編號二至六所
    示之毒品海洛因、甲基安非他命及電子秤、塑膠袋等物，駛
    抵桃園縣平鎮市○○路○段二三三號前欲行交易，在場埋伏
    之龜山分局警員，經乙○○指認後，立即將警車駛停在甲○○所駕駛之自用小客車後方並打開警車警報器，隨即下車走
    至甲○○所駕駛之自用小客車前方，亮出證件並高喊「警察
    、不要動」，甲○○為逃避警方取締，竟將其所駕車輛倒車
    衝撞警車（造成警車保險桿前方輕微毀損，然毀損部分未據
    告訴，妨害公務部分業經判刑確定）企圖逃逸，警員遂朝車
    內之甲○○開槍制止，甲○○因而中彈受傷，不得不停車受
    檢，其販賣海洛因及甲基安非他命始未得逞。警員隨即在其
    車內駕駛座上扣得其所有如附表編號二所示之海洛因九包、
    編號三所示之未含毒品成分之白色粉末一包（十包含袋重三
    十八公克）、編號四所示之甲基安非他命十包（含袋共重六
    十七．三公克），及供販賣毒品犯罪所用之如附表編號五、
    六所示之電子磅秤一部、分裝塑膠袋一大包。
二、案經桃園縣警察局龜山分局報請臺灣桃園地方法院檢察署檢
    察官偵查起訴。
    理  由
壹、程序部分：
一、證人乙○○於警詢之筆錄不得作為證據：
    按刑事訴訟法於九十二年二月六日修正、增訂公布施行之前
    ，就被告以外之人於審判外之陳述，雖未如修正、增訂後規
    定「除有法律規定者外，不得作為證據」，然如前所述，被
    告詰問證人之權利，既係憲法所保障之基本人權及基本訴訟
    權，證人於審判中，應依法定程序，到場具結陳述，並接受
    被告之詰問，其陳述始得作為認定被告犯罪事實之判斷依據
    ；則證人之警詢、檢察官偵查中及其他審判外之陳述，縱係
    於九十二年二月六日修正、增訂公布之刑事訴訟法施行之前
    取得，仍無獨立特殊之證據價值，其目的當僅在證人有法定
    情形而無法傳喚，或傳喚不到，或到庭後無正當理由拒絕陳
    述，或於審判中到場陳述內容與其先前在審判外所為陳述不
    符時，取代其審判中之陳述，若證人於審判中已到場作證，
    被告之對質詰問權既得以行使，法院復得直接聽聞並觀察證
    人陳述時之言行舉止，其證據價值自比審判外之陳述為高，
    茍無相當理由，即不能以該證人審判外之陳述代替其於審判
    中之證詞（參照最高法院九十五年度台上字第一二九六號判
    決）。查證人乙○○於警詢調查時，雖就本件被告之犯罪事
    實有所陳述，惟前開證述筆錄屬證人於審判外之陳述，證人
    乙○○嗣後既經原審及本院歷審傳訊到庭結證陳述，則前開
    證人於審判外之陳述筆錄又無刑事訴訟法第一百五十九條之
    一至第一百五十九條之五所設例外具有較可信之特別情況，
    可認足以取代其於審判中之陳述，自不得執為本件認定被告
    犯罪之證據。
二、證人呂志衛、林元聘於偵查中經結證之證述，有證據能力：
    按被告以外之人於審判外向法官所為之陳述，得為證據，刑
    事訴訟法第一百五十九條之一第一項定有明文，此被告以外
    之人如在本案審判中已經到庭，經交互詰問後，事實審法院
    認其先前向法官所為之陳述為可採，則屬證據取捨問題，與
    司法院釋字第五八二號解釋意旨無違；又被告以外之人於審
    判外之言詞或書面陳述，除法律有規定者外，不得作為證據
    ，刑事訴訟法第一百五十九條第一項定有明文。而所謂法律
    有規定者，包括同法第一百五十九條之一第二項規定「被告
    以外之人於偵查中向檢察官所為之陳述，除顯有不可信之情
    況者外，得為證據。」之例外情形。至於司法院大法官會議
    釋字第五八二號解釋，係在說明無論一般證人或共同被告，
    於審判中，均應依人證之法定調查程序，到場具結陳述，並
    接受被告之詰問，其陳述始得作為認定被告犯罪事實之依據
    之旨，與上開傳聞法則之相關規定無涉，均有最高法院九十
    五年度台上字第四二二號、九十五年度台上字第三七六號判
    決意旨可資參照。本件證人呂志衛、林元聘於偵查中經具結
    之證述（見偵字第五八○九號卷第五十六至五十七頁），形
    式上觀之並無違法取供之情事，且查無顯有不可信之情況，
    依前揭說明，自應具有證據能力，而證人呂志衛復經本院更
    一審、更三審再次傳喚到庭具結證述，踐行交互詰問之程序
    ，並給予被告詰問之機會，衡諸本案於原審及本院歷次審理
    時，均經提示證人呂志衛、林元聘前開證述筆錄及要旨，由
    被告依法辯論，則證人呂志衛、林元聘上開依法定人證調查
    程序所得之供述證據，自得作為證據。辯護人空言爭執證人
    之偵訊筆錄無證據能力云云，顯屬無據。
三、又按刑事訴訟法第一百五十九條之五明定：「被告以外之人
    於審判外之陳述，雖不符前四條之規定，而經當事人於審判
    程序同意作為證據，法院審酌該言詞陳述或書面陳述作成時
    之情況，認為適當者，亦得為證據。」、「當事人、代理人
    或辯護人於法院調查證據時，知有第一百五十九條第一項不
    得為證據之情形，而未於言詞辯論終結前聲明異議者，視為
    有前項之同意。」，其立法理由在於傳聞證據未經當事人之
    反對詰問予以核實，乃排斥其證據能力。惟當事人如放棄對
    原供述人之反對詰問權，於審判程序表示同意該等傳聞證據
    可作為證據，此時，法院除認該傳聞證據欠缺適當性外，自
    可承認其證據能力。又當事人、代理人或辯護人於調查證據
    時，知有刑事訴訟法第一百五十九條第一項不得為證據之情
    形，卻表示「對於證據調查無異議」、「沒有意見」等意思
    ，而未於言詞辯論終結前聲明異議者，應視為已有將該等傳
    聞證據採為證據之同意。最高法院九十三年度台上字第三五
    三三號、九十四年度台上字第二九七六號判決意旨參照。經
    查：本案被告及辯護人於本院準備程序中對於桃園縣警察局
    龜山分局搜索扣押筆錄、扣押物品目錄表、被告受傷診斷證
    明書、法務部調查局鑑定通知書等相關供述證據，均不表示
    爭執其證據能力（見本院卷第三十八頁），復於審判期日就
    本院提示之上開陳述證據於言詞辯論終結前，並未就所調查
    之證據主張有刑事訴訟法第一百五十九條第一項不得為證據
    之情形，本院審酌該書面陳述作成時之情況，並無不法之情
    事，認為適當，是參照上開說明要旨，上開各證據，均有證
    據能力。
貳、實體部分：
一、訊據上訴人即被告甲○○矢口否認有販賣第一級、第二級毒
    品犯行，辯稱：伊沒有販賣毒品予乙○○、阿三，毒品是伊
    向乙○○買的，伊於九十一年三月八日、十二日並未至該處
    ，三月十三日是乙○○打電話叫伊把毒品拿回去換，毒品是
    伊前四、五天向乙○○所購買，因毒品不能用，伊就通知乙○○說要換，至丙○○是伊弟弟的女朋友，當天伊與丙○○
    從竹東上來，她搭伊便車乃一起被查到云云。
二、惟查：
  (一)證人乙○○於九十一年三月十三日凌晨二時三十分許，駕駛
    車號ＹＧ－四五四八號自用小客車，在桃園縣桃園市○○路
    ○段玉山銀行對面路旁經警員攔檢，並在其所駕駛之車內，
    查獲海洛因一大包（毛重十三．八公克）、六小包（毛重八
    ．七公克）。乙○○經警授意配合查緝賣毒品之人，乃撥打
    電話與賣毒品者聯絡佯購海洛因、甲基安非他命，約定交易
    地點後，警員即駕車載乙○○於當日清晨三、四時許，抵達
    平鎮市○○路○段二三三號附近埋伏，至同日上午近八時三
    十分許，被告駕駛五Ｂ－○四九七號ＢＭＷ之白色自用小客
    車，載證人丙○○抵平鎮市○○路○段二三三號前，經乙○○指認，員警立即將警車駛停在被告所駕駛之自用小客車後
    方，並打開警車警報器，隨即下車走至被告駕駛之自用小客
    車前方，亮出證件並高喊「警察、不要動」，被告遂將其車
    輛倒車衝撞警車企圖逃逸，嗣經警開槍制止，被告因中彈而
    被制伏，警方在被告所駕車內之皮包搜出海洛因九包、未含
    毒品成分之白色粉末一包、甲基安非他命十包、電子秤一部
    、分裝空袋一大包等物各情，已據證人乙○○、在場埋伏之
    龜山分局警員呂志衛、林元聘證述綦詳（見偵查卷第五十六
    至五十七頁、原審卷第四十九至五十二頁、本院更一審卷第
    一五八至一六一頁、本院更三審卷第九十三頁正反面），並
    有桃園縣警察局龜山分局搜索扣押筆錄、扣押物品目錄表、
    查獲現場及毒品照片六紙、被告受傷診斷證明書（九十一年
    度偵字第五八○九號卷第十七頁至第十九頁、第二十一頁、
    第二十五頁至第二十七頁）在卷可稽，及乙○○所持有之海
    洛因一大包又六小包、被告持有之海洛因九包、甲基安非他
    命十包、電子秤一部、分裝袋一大包扣案可證。而前揭扣案
    之海洛因、甲基安非他命經送驗定結果，證人乙○○所持有
    之白色粉末一大包又六小包，均檢出海洛因成分，合計淨重
    二十．六八公克，包裝重二．三三公克，純度百分之二十二
    ．四六，而被告持有之白色粉末十包，其中九包均含海洛因
    成分，合計淨重二十九．七二公克（包裝重三．五○公克）
    ，純度百分之四十九．六八，一包未檢出任何毒品成分；持
    有之結晶體十包，均檢出甲基安非他命成分，毛重六十七．
    三二公克，總淨重六十一．五○公克，純度為百分之八十五
    ．八，總餘淨重六十一．一四公克，有法務部調查局九十一
    年四月十五日調科壹字第○八○○○五一九六號鑑定通知書
    （見原審卷第六十八頁、第七十頁）、法務部調查局九十一
    年四月二十五日調科壹字第○八○○○五二○八號鑑定通知
    書、內政部警政署刑事警察局九十一年四月十五日刑鑑字第
    ○九一○○六八二四八號鑑驗通知書附卷可憑（同上偵查卷
    第六十三頁、第六十五頁）。
  (二)上揭被告三次販賣海洛因予乙○○及「阿三」之犯罪事實，
    依證人乙○○於原審中證稱：「九十一年三月十二日晚上十
    點左右我和『阿三』一起開著ＹＧ－四五四八號自小客車去
    『平鎮市復旦中學附近』向甲○○買海（海洛因）。當時是
    阿三去和甲○○接洽的，我和阿三合資一起向甲○○買海，
    『我出二、三萬元』，加起來一共有七、八萬元的合夥金額
    ，由阿三帶著款項去向甲○○買。後來買回來的海（海洛因
    ）就是隔日凌晨在玉山銀行被警查獲的海（海洛因），（你
    警詢時稱九十一年三月八日晚上九時，也有和『阿杜』前往
    復旦中學向甲○○買海？）的確有此事，但是那個人不是阿
    杜，是阿三。那天也是阿三去接頭的，『我這次是出二萬元
    連我的錢加起來好像也是七、八萬元』。還有一次向甲○○
    買海，時間不記得了，地點也是在『復旦中學附近』，這一
    次是第一次向甲○○購買，因為甲○○和阿三是好朋友，所
    以都是阿三帶我去向甲○○買海，而都是由阿三來接頭。最
    後一次我和阿三都有一起下車走向甲○○的車子那邊去交易
    ，其他二次都是阿三下車，我待在車上，由阿三去接頭」等
    語（見原審卷第四十九頁、第五十頁），復於本院上訴審中
    證稱：「都是我跟朋友一起去拿藥，我們一起開車過去，到
    約好的地方去拿藥，『有約在桃園交流道，也有約在復旦中
    學』，不管約在那裡，是我們二個一起開車到那裡之後，就
    由阿三下車去跟藥頭接洽，被查獲的毒品是我們二人合資買
    的，『買約七、八萬元，我出五萬元』」（見本院上訴審卷
    第一○二頁、第一○三頁、第一○四頁），於本院更一審中
    證稱：被查獲的毒品請朋友阿三去幫伊拿的海洛因，阿三跟
    伊去桃園縣復旦中學附近拿海洛因，當天是阿三借伊手機打
    電話給藥頭，伊拿回手機，回撥過去，之前就是由阿三用伊
    的手機打電話給藥頭，伊被抓之後，警察叫伊把藥頭引出來
    ，伊就用手機回撥剛剛的電話，警察就把被告抓到等語（見
    本院更一審卷第九十三頁、第九十四頁、第九十五頁、第九
    十七頁），於本院更二審中證稱：「是我朋友阿三帶我去跟
    被告買，阿三認識被告，我不認識被告，我拜託阿三幫我買
    ，所以阿三帶我去買，事實上是我要買的，一共買到三次，
    最後一次是第四次警察授意我去買，最後那次只有我去。前
    面三次都是阿三跟我去。（你總共買了幾次？）『第一次在
    交流道買的』，我與阿三一起去，『大約是買了七萬元，我
    買五萬，阿三買二萬』，『第二次在復旦中學，也是買七萬
    ，我出五萬，阿三出二萬』，因我每次都買半兩，半兩是七
    萬，『第三次也在復旦中學』，也是半兩七萬元，也是與阿
    三去買，我的部分是五萬元，第四次就是警察授意我買的。
    我今天說的是經過我回憶後比較確實。在（九十一年）三月
    八日之前大約十天左右，大約在二月底時，『在北二高大溪
    交流道附近與阿三一起向被告買』，以前對於這次我都沒有
    說出來，那時我正在退藥，所以沒有說清楚，經過我回憶後
    ，確定我今天所言才是事實」等語（見本院更二審卷第一一
    八頁正反面），再於本院更三審中證稱：「我不認識被告，
    我是因為朋友載我過去拿藥（海洛因）見過三、四次，因為
    那時我朋友綽號阿三載我過去拿藥，就是向甲○○購買海洛
    因」等語（見本院更三審卷第九十四頁）等語，足認被告確
    實有販賣毒品海洛因三次予證人乙○○、「阿三」之基本事
    實可以認定。至證人乙○○對於上開購毒經過，其對於購買
    毒品地點、金額、合資購買毒品者係阿杜或阿三、有無下車
    與被告交易等節之認定，分述如下：
  (1)證人乙○○就其於九十一年二月底第一次與阿三合資向被告
    購買毒品之交易地點，雖於原審稱「第一次向甲○○購買，
    地點也是在復旦中學附近」，復於更二審中稱「第一次在交
    流道買的」，又稱「在北二高大溪交流道附近與阿三一起向
    被告買」等語，然由證人乙○○所陳「以前對於這次我都沒
    有說出來，那時我正在退藥，所以沒有說清楚，經過我回憶
    後，確定我今天所言才是事實」等語（見本院更二審卷第一
    一八頁反面），及其於上訴審中亦明確證稱與被告交易所約
    地點除復旦中學外，亦有在桃園交流道」等情，應以證人乙○○於本院更二審詳實所陳之內容，較為可採。
  (2)證人乙○○就其九十一年三月八日第二次向被告購買毒品之
    金額部分，先於原審證稱：「有前往復旦中學向被告買海洛
    因之事實，我這次是出二萬元連我的錢加起來好像也是七、
    八萬元」，復於更二審中證稱：「第二次在復旦中學，也是
    買七萬，我出五萬，阿三出二萬」等語；再其於九十一年三
    月十二日第三次向被告購買毒品之交易地點及金額部分，先
    於原審證稱：「有和阿三去復旦中學附近向甲○○買海洛因
    」、「我和阿三合資一起向甲○○買海，我出二、三萬元，
    加起來一共有七、八萬元的合夥金額」，復於更二審中證稱
    ：「第三次也在復旦中學，也是半兩七萬元，也是與阿三去
    買，我的部分是五萬元」等語，前後陳述就金額及交易地點
    等節，雖略有出入，然據其於更二審中所稱該次陳述經其仔
    細回憶後比較確實等語，是應以其於更二審所陳，較足採信
    。
  (3)再證人乙○○雖於原審證稱：「因為甲○○和阿三是好朋友
    ，所以都是阿三帶我去向甲○○買海，而都是由阿三來接頭
    。最後一次我和阿三都有一起下車走向甲○○的車子那邊去
    交易，其他二次都是阿三下車，我待在車上，由阿三去接頭
    」等語（見原審卷第五十頁），復於本院上訴審中證稱：「
    我們二個一起開車到那裡之後，就由阿三下車去跟藥頭接洽
    ，我都沒有下車跟藥頭買過」等語（見本院上訴審卷第一○
    四頁），而就有無下車與被告交易乙節，陳述前後雖有不一
    ，所不同者僅係第三次交易時，乙○○究有無與「阿三」一
    同下車交易，此或因證人乙○○記憶不清所致，且此部分細
    節之差異，並不足推翻證人乙○○前揭所述被告販賣毒品犯
    行之認定。
  (4)至辯護人雖另指摘證人乙○○之陳述：就向何人借車前去向
    被告購買毒品、於被告被查獲前有無見過被告、合資或獨資
    購買毒品等情，亦有前後不一之情云云，惟查：證人乙○○
    先於本院上訴審、更一審中稱不認識被告，亦未見過被告（
    見本院上訴審卷第一○○頁、更一審卷第九十五頁），復於
    更三審中再稱不認識被告，因為朋友載伊過去拿過藥（海洛
    因），見過三、四次面等語（見本院更三審卷第九十四頁）
    ，而由前開證人乙○○前揭所稱至少前二次購買毒品時，其
    並未下車，係由阿三單獨與藥頭接頭等情以觀，證人乙○○
    嗣後所稱與被告見過三、四次面，應係指阿三載伊過去拿過
    三、四次海洛因，而曾與被告接觸過三、四次，應非指曾見
    過被告本人三、四次之意，基此，仍難遽謂證人乙○○之證
    述有何嚴重矛盾之處。復就乙○○所述向何人借車前去向被
    告購買毒品部分，證人乙○○雖於原審中證稱：車子是「綽
    號阿三的『友人』」借給我的等語（見原審卷第四十九頁）
    ，復於本院更二審中證稱：伊係向「阿杜」借車，阿杜是否
    即為鄭明清伊不確定等語（見本院更二審卷第一一八頁反面
    ），且車主鄭明清亦否認識阿三或阿杜之人（見本院更三審
    卷第九十二頁），惟證人乙○○於本院更二審中已明確證稱
    阿三與借伊車之人並非相同之人等語（見本院更二審卷第五
    十一頁），亦無從遽認阿三之友人是否即非阿杜之人，是證
    人乙○○關於何人借車之陳述，前後並無矛盾之處。至車主
    鄭明清已供承確曾將車借給乙○○使用（見本院更三審卷第
    九十二頁），其為免受到波及，否認與阿三或阿杜之人有關
    ，當屬人之常情，自難執此即遽認證人乙○○之證述，有何
    不可採信之處。而就乙○○與阿三合資或獨資購買毒品部分
    ，證人乙○○於原審先稱：係與阿三一起合資等語（見原審
    卷第四十九頁），復於更二審稱：不是伊向被告買毒品，是
    阿三買的。阿三來找伊，伊拿錢出來，而後阿三去買，買後
    再分等語（見本院更二審卷第五十至五十一頁），由證人乙○○嗣後所稱，顯非意指毒品係阿三獨資購買，而係指乙○○與阿三集資後，由阿三與被告進行交易購買毒品，是就乙○○與阿三合資購買毒品部分，尚無前後矛盾之情，辯護人
    上開指摘，尚難採為有利被告之認定。
  (5)綜上所陳，依證人乙○○上開供述，其就向被告甲○○購買
    海洛因及安非他命之次數、價格、購買方式、購買地點等已
    詳述明確，雖然向上訴人購買海洛因之時間、地點、金額、
    數量及是否一同下車交易等稍有出入，此或因筆錄記載與陳
    述繁簡不一致，或因時隔已久而記憶有誤所致，然就與友人
    合資向被告購買海洛因之基本事實陳述並無二致，堪可信實
    ，且被告為警查扣之包括海洛因、安非他命、分裝袋、電子
    秤等物，自得作為證人乙○○指述毒品上源之補強證據。至
    證人乙○○於上訴審審理時雖翻供稱其未見過被告，不知賣
    毒品者為何人云云，惟又供稱其於原審所供為真實等語（見
    本院上訴審卷第一一一頁），顯見其上開翻異之詞，係有意
    袒護被告之詞，核不足採。
  (三)被告雖一再以：扣案毒品為伊向乙○○所購買欲供己施用，
    惟因這些毒品不能吸，與乙○○相約將毒品退換給乙○○，
    乙○○被抓到的時候，卻說是向伊買毒品，伊的毒品純度雖
    然很高沒有錯，但裡面有殘渣。伊拿回去發現要跟他換，他
    說毒品賣出去了，怎麼可以換。當初有三、四部車子，伊是
    邀請彭騰興，準備要修理乙○○，伊去向乙○○買時，羅德
    玉在車子裡面，可能沒有看到云云。然查：
  (1)證人乙○○於九十一年三月十三日凌晨二時三十分許，在桃
    園市市○○路○段玉山銀行桃園分行對面路旁，為警查獲持
    有海洛因一大包又六小包後，經警授意配合查緝被查獲之海
    洛因販賣者，證人乙○○撥打電話聯絡之後，警方即帶同乙○○前往約定碰面之地點埋伏，於當日上午近八時三十分，
    被告駕車出現在證人乙○○與龜山分局員警所守候之地點，
    並在被告所駕駛之車內搜出附表編號二至六所示之海洛因、
    甲基安非他命、電子秤一部、塑膠袋一大包等物各情，已詳
    如前述，而證人林元聘、呂志衛等即當日前往桃園縣平鎮市
    ○○路○段二三三號前查獲本件之桃園縣警察局龜山分局小
    隊長、偵查員，於偵查時均證稱：乙○○打電話與被告連絡
    時，其二人亦在乙○○旁邊，乙○○有問對方還有沒有硬的
    和軟的等語（見偵字第五八○九號卷第五十七頁反面），依
    證人乙○○所供：硬的亦係指安非他命，軟的係指海洛因等
    語（見本院上訴審第一一○頁），足徵證人乙○○前揭供詞
    為真實，且被告於九十一年三月十三日上午抵達查獲地點，
    確係同時要販賣海洛因及甲基安非他命予證人乙○○之情甚
    明。
  (2)被告於九十一年三月十八日上午近八時三十分許，在桃園縣
    平鎮市○○路○段二三三號前，為警扣獲之海洛因九包（附
    表編號二所示），合計淨重二十九．七二公克，純度百分之
    四十九．六八，純質淨重十四．七六公克，包裝重三．五公
    克，而證人乙○○前揭被查獲持有之海洛因一大包又六小包
    ，純度為百分之二十二．四六，包裝重二．三三公克，即乙○○持有之第一級海洛因之純度亦僅有約被告為警扣得之海
    洛因之純度（百分之四十九．六八）之二分之一，且依證人
    乙○○所稱：最後一次買回來的時候是一袋塊狀的，他裝好
    之後就拿給我，拿到之後，還沒有分好，我朋友就加了一點
    糖稀釋，就將我的部分拿給我等語（見本院上訴審卷第一○
    七頁）等語，顯見被告所辯，其向乙○○購買之海洛因純度
    太低無法使用，要退還乙○○云云，顯與事實不符。況警方
    同時尚單獨扣得不含毒品成分之白粉一包（淨重三．七公克
    ），此有前開法務部調查局鑑定通知書可憑（見同上偵查卷
    第六十三頁），設證人乙○○果在毒品中摻以大量之非屬毒
    品之白色粉末，用以詐騙向其價購毒品之被告，衡情應不致
    於將一整包之不含毒品成分之白粉一併販予被告，而暴露其
    詐騙技倆。而被告同時亦為警查扣安非他命十包，毛重六十
    七．三二公克，總淨重六十一．五公克（即包裝重五．八二
    公克），驗餘淨重六十一．一四公克，含甲基安非他命純度
    則高達百分之八十五．八，含二甲基安非他命純度亦有百分
    之十一．九，此有內政部警政署刑事警察局九十一年四月十
    四日刑鑑字第○九一○○六八二四八號鑑驗通知書一紙存卷
    足參（同上偵查卷第六十五頁），該等毒品含甲基安非他命
    、二甲基安非他命之總純度已高達百分之九十七．七，焉有
    純度不夠，無法止癮之理？是被告所辯向乙○○購買毒品純
    度不夠，要退換云云，要係卸責之詞，不足採信。另被告於
    本院上訴審時雖又改稱：因海洛因打不進血管，呈黑色，所
    以要換云云，不僅前後供述不符，再依卷附查獲當時毒品海
    洛因、甲基安非他命照片（同上偵查卷第二十六頁、第二十
    七頁），並經本院更三審當庭勘驗扣案之毒品甲基安非他命
    ，均無被告所指呈黑色之情形，有勘驗筆錄在卷可據（見本
    院更三審卷第九十八頁），益見其欲蓋彌彰。此外被告被查
    獲時所查扣者尚有電子秤一部、分裝袋一大包，均屬供販賣
    毒品所不可缺少之物，如其係向乙○○購買毒品，欲退貨云
    云，何以另被查獲攜有電子秤一部、分裝袋一大包等物，足
    認被告所辯為卸責之詞，不足採信。
  (3)被告於原審、本院上訴審時雖另稱：向證人乙○○購買查扣
    之海洛因時，羅德玉及住四樓之屋主謝太原（綽號「阿元」
    （或「阿源」）有在場目睹經過云云，惟據證人羅德玉於本
    院上訴審時證稱：伊不認識庭上的這位先生（乙○○），伊
    知道九十一年三月十三日被告被抓，但伊不曉得被告在三月
    十三日被扣到的毒品是如何來的，謝太原（他的綽號是阿源
    ）伊不認識，九十一年三月十三日前幾天，是否有跟被告一
    起到那些地方，伊已不記得，然被告買毒品的時候，伊並未
    與其一起去過等語（見本院上訴審卷第一一二頁至第一一四
    頁），顯無被告所稱證人羅德玉有目睹被告向乙○○購買毒
    品經過之情，且被告於本院更二審時又改稱：伊去向乙○○
    買時，羅德玉在車子裡面，可能沒有看到云云，依被告前述
    供詞，若被告是進屋向乙○○購買毒品，乘坐車內之羅德玉
    如何能看見與被告交易毒品之人，若被告是在路旁與乙○○
    交易，則在四樓屋內之謝太原如何能目賭在路旁與被告交易
    之對象，顯然被告所稱其向乙○○購買毒品時，羅德玉、謝
    太原有在場目賭經過並非實在。
  (4)至於證人彭騰興於本院更三審審理時雖證稱：九十一年三月
    十三日曾陪同被告一同前去桃園縣平鎮市復旦中學附近，並
    表示「甲○○也要去附近跟大胖羊碰面，他說向大胖羊買的
    毒品不行（糖洗太多），要去退還給大胖羊，我車子距離他
    五十公尺遠。我是停在警衛室那邊，他有去買東西，後來我
    聽到開槍的聲音，我就趕快打甲○○的電話，他電話沒有接
    ，我就在附近繞了一下。我就看到被告躺在地上，不知道他
    人怎麼樣，我就自己回新竹了」云云（見本院更三審卷第一
    八七頁至一八八頁），惟如前所述，證人乙○○前揭為警查
    扣，已摻糖稀釋供施用之海洛因純度，約僅為被告本案查扣
    之海洛因純度之二分之一，可見證人彭騰興所述「洗糖太多
    」，尚與事實不符。又就當日抵達現場的時間，證人彭騰興
    係證稱：那天晚上吃飽飯後，休息沒久，我去被告堂弟那裡
    大約半小時，一小時左右，被告打電話找我，我們就三輛車
    子出去，我只知道是晚上，從甘國興竹東家到復旦中學，車
    程大約一小時左右等語（見本院更三審卷第一八八頁），而
    與被告係於上午近八時三十分許抵達查獲現場之事實，大相
    逕庭，另對前往現場之原因，證人彭騰興則稱：我們過去那
    邊要找朋友，過去一下就要走了，好像是找『阿源』（台語
    ），「阿源」是住在附近的朋友，我們去那裡找阿源，而甲○○也要去附近跟大胖羊碰面等語（見本院更三審卷第一八
    七頁正反面），亦與被告所述：我是邀請朋友彭騰興，準備
    要修理乙○○等情互有出入（見本院更一審卷二第二十頁）
    。此外，證人彭騰興既係受被告之邀一同前往現場，卻對被
    告抵達現場後之行蹤及如何遭槍擊之經過，均不知悉，誠屬
    可議，顯見證人彭騰興上揭所述：被告於受槍傷當日前往查
    獲現場係為退還向乙○○所購買毒品云云，核屬事後勾串附
    和之詞，不足採信。
  (5)綜合上述，被告辯稱其係與證人乙○○連絡要將先前向乙○○所價購之毒品退還乙○○云云，顯與事實不符，不足採信
    。依被告攜帶海洛因、甲基安非他命毒品等物赴約之情，且
    就其所帶毒品數量不少，並有電子秤及分裝袋等物，足見被
    告與證人乙○○見面，係為交易毒品而赴約，其係欲將該等
    毒品販售予乙○○之情，至堪認定。
  (五)另被告辯稱其因有毒癮，才會隨身攜帶大量之毒品云云，惟
    據被告所陳：「我每天吸用海洛因約六千元」、「海洛因一
    天一、二十次，每天都是從早上開始吸，吸了二年多，安施
    用十幾年，一天吸十來次，也是從早上就開始吸…」、「（
    九十一年間施用海洛因之用量？）一天一錢到半錢」云云（
    見偵字第一六二號卷第八頁、原審卷第一五○頁、本院更三
    審卷第九十七頁），而證人彭騰興於本院更三審審理時亦證
    稱被告當時毒癮大，每日在施用毒品上花費好幾千元云云（
    見本院更三審卷第一八九頁），依此計算，可知被告於九十
    一年三月十三日被警查獲當時，每月用於毒品施用之花費已
    超過十八萬元，雖被告稱當時其從事搭建鷹架工作，每月有
    十幾萬元收入，加上夜間從事流動刺青，亦有收入等詞（見
    本院更三審卷第九十七頁反面），惟依被告及證人彭騰興上
    揭供詞，被告長期施用大量海洛因及安非他命，已經成癮，
    需不時地施用毒品，鮮會有體力及精神，從事需要足夠體力
    之搭建鷹架之工作，及需精神專注之刺青工作，再參酌被告
    曾於九十年九月間因施用毒品為台灣苗栗地方法院檢察署檢
    察官偵辦中，因經傳拘未到案，而於九十一年三月六日經通
    緝之情，亦有本院被告前案紀錄表及桃園縣警察局刑事案件
    報告書可稽，被告為規避警方查緝，亦無法安心工作至明，
    再依當時與被告同居並生育二名子女之證人羅德玉於本院更
    三審審理時證稱：被告當時每月收二、三萬元等語（見本院
    更三審卷第一八四頁），足見被告當時無足夠之正當工作收
    入以支應龐大之毒品花費，經濟狀況堪認沈重。而本件被告
    查獲之甲基安非他命十包，總淨重六十一．五公克，依據行
    法務部調查局回本院九十三年十月二十八日院信刑金字第○
    九三○○一二八一二號函之說明三記載內容，以最高劑量計
    算，正常人體之負荷程度，甲基安非他命藥用量為每日二．
    五至二十五毫克，最小致死量約為一公克（見本院更三審卷
    第二一二頁），是即使依每日用量一公克計算，前揭查獲之
    甲基安非他命，亦可供施用二個月，由於甲基安非他命係容
    易受潮之物品，一旦受潮即損壞而不堪使用，是以上述被告
    經狀況，花大筆金錢購入大量之甲基安非他命囤放供施用，
    實與常理有違，被告所辯被查獲之甲基安非他命係供己施用
    ，非供販賣乙節，亦係卸責之詞，核不足採。
  (六)又依案發當日被告駕駛自小客車搭載之女性友人丙○○於原
    審中所證：伊不知道被告皮包內有扣案物品，警察是在其座
    位底下查獲到那些東西的，伊只和被告弟弟認識，被告並非
    其男友，其亦不知被告有毒品等語（見原審卷第六十二至六
    十三頁），復於本院審理中證稱：被告不是伊男朋友，伊是
    認識被告之弟弟，他住桃園，順便載伊，之前有時也會載伊
    ，九十一年三月十三日伊有搭被告的車順便回桃園，旁邊有
    跟一台車，伊不知道被告要做什麼事，只知有跟一台車，中
    間被告有回新竹被告的女友家，被告在新竹約待三十分左右
    ，被告有無拿東西上車伊沒有注意，被告從他女友家出發開
    到出事的地點，被告有問伊肚子是否會餓，他就下去便利商
    店買麵包，伊不知道當天被告何以載伊到復旦中學附近，伊
    在車上眼睛都閉著，不知道被告載伊到那裡等語（見本院卷
    第八十八至八十九頁），明確否認知悉被告販賣毒品之犯行
    ，核與被告所稱：丙○○不是伊女朋友，他是伊弟弟的朋友
    ，他要伊順路載她。在案發地點伊下車約半小時等情（見本
    院上訴審卷第一五三頁、本院卷第八十九頁反面），互核相
    符，堪可信實；又無其他證據可資證明丙○○確知被告販毒
    或有其他行為分擔之情，自難遽認被告與友人丙○○有何共
    犯販賣毒品之犯行至明。
  (七)按海洛因及甲基安非他命害人匪淺，政府懸為禁令，禁止非
    法買賣，若非有利可圖，當無甘冒重典而販賣之理，且販賣
    毒品係屬違法行為，非可公然為之，不論是瓶裝或紙包之安
    非他命，均可任意分裝增減其分量，而每次買賣之價量，亦
    隨時依雙方關係之深淺、當時之資力、需求程度及對行情之
    認知等因素，機動地調整，販賣之利得，除經坦承犯行，或
    價量俱臻明確外，委難查得實情，職是之故，即使未經查得
    實際販賣之利得，但除非別有事證，足認係按同一價量委買
    或轉售，確未牟利外，尚難執此遽認非法販賣之證據有所未
    足，致知過坦承者難辭重典，飾詞否認者反得僥倖，而失情
    理之平。以本件而論，被告與證人乙○○並非親故摯友，苟
    無得利，被告豈有甘冒重刑，轉售毒品之理，故被告有販售
    毒品海洛因及甲基安非他命圖利之犯意甚明。此外，行為人
    如原即具有販毒營利之決意，雖係遭警設計誘捕致事實上不
    能完成交易時，因行為人原即有販賣毒品之意思，客觀上又
    已著手於販賣之行為，自仍應成立販賣毒品未遂罪，此與行
    為人原本無販毒營利之意思，因調查犯罪之人之引誘或教唆
    始起意販賣，即學理上所謂「陷害教唆」之情形有別。被告
    於九十一年三月十三日上午八時三十分許被警查獲，雖證人
    乙○○係在警方授意下與被告聯絡，佯稱購毒，然被告基於
    意圖營利之決意，將海洛因、甲基安非他命持往約定地點交
    貨，尚未交付，即為警當場查扣，因被告原本即具有販毒營
    利之意思，縱係遭警設計誘捕致事實上不能完成買賣，然客
    觀上既已著手於售賣之行為，則被告此部分之犯行，應論以
    販賣毒品未遂罪。
  (八)至被告於本院上訴審曾聲請傳訊乙○○所乘坐之ＹＧ—四五
    四八號自小客車車主以查綽號「阿三」之真實姓名，嗣經本
    院更三審傳訊該車登記名義人鄭明清到庭證稱：曾將上開車
    號車輛出借給乙○○使用，惟其不認綽號「阿三」或「阿杜
    」之人（見本院更三審卷第九十二頁正反面），足見「阿三
    」之人已無從查證。又被告於本院審理中聲請再次傳訊證人
    乙○○，並聲請調閱證人乙○○所涉案件之訴訟資料，欲查
    明證人乙○○於該案中關於毒品來源之陳述，然證人乙○○
    已經原審及本院歷審審理時傳訊到庭證述明確在案，且其就
    毒品來源亦於本案歷審調查中詳予敘明，被告前開聲請，均
    核無調查之必要。另被告質疑證人乙○○警詢之證述先稱不
    知毒品為何人所有，復稱向被告購買三次，有前後矛盾之情
    ，而請求勘驗或准請辯護人先行閱覽該次警詢錄音，以明證
    人乙○○之證詞，然經辯護人閱覽結果，並無乙○○錄音部
    分可資勘驗（見本院卷第六十二頁反面），而證人乙○○遭
    警查獲，初始回答避重就輕，而稱不知毒品為何人欲撇清關
    係，尚與常情不違，況證人乙○○嗣後於原審乃至上訴審、
    本院更二審中已就其歷次向被告購買毒品經過詳為陳述，其
    於警詢之陳述，不得作為認定被告之證據，亦如前述，是被
    告前揭聲請，並無調查之必要，併此敘明。
  (九)綜上所述，本件被告販賣第一級毒品、第二級毒品之事證明
    確，所辯要屬推諉卸責之詞，委無採信，犯行堪以認定，應
    依法論科。
三、新舊法比較：
  (一)查被告行為後，刑法業於九十四年二月二日修正公布，並於
    九十五年七月一日施行，修正後刑法第二條第一項之規定：
    「行為後法律有變更者，適用行為時之法律。但行為後之法
    律有利於行為人者，適用最有利於行為人之法律」，係規範
    行為後法律變更所生新舊法比較適用之準據法，於新法施行
    後，應適用新法第二條第一項之規定，為「從舊從輕」之比
    較；比較時應就罪刑有關之共犯、未遂犯、想像競合犯、牽
    連犯、連續犯、結合犯，以及「累犯加重」、自首減輕暨其
    他法定加減原因（如身分加減）與加減例等一切情形，綜其
    全部罪刑之結果而為比較（最高法院九十五年第八次刑庭會
    議決議參照）。查被告甲○○行為後，罰金刑之計算單位及
    處罰、連續犯之規定，均有修正：
  (1)刑法第三十三條第五款關於罰金最底額部分之規定，已由「
    一元以上」修正為「新台幣一千元以上，以百元計算之」。
    而被告甲○○所犯毒品危害防制條例第四條第一項、第二項
    之販賣第一級毒品及販賣第二級毒品之犯行，有併科罰金之
    規定，其法定罰金刑之最低數額既已變更，應予法比較（最
    高法院九十六年度台上字第一一三六號判決意見參照）。經
    比較新舊法結果，以被告行為時即修正前刑法第三十三條第
    五款規定較為有利於被告。
  (2)刑法第五十六條連續犯之規定，已經修正公布刪除，因行為
    後新法業已刪除連續犯之規定，則被告多次販賣毒品之犯行
    ，依修正前刑法連續犯之規定應以一罪論，而依新刑法規定
    則應將各該犯行分論併罰，經比較新舊法結果，以修正前刑
    法較有利於被告，自應適用修正前刑法第五十六條之規定。
  (3)經綜合比較前述新、舊法結果，修正後規定並未較有利於行
    為人，則應依修正後刑法第二條第一項前段規定，適用行為
    時（即修正前）之法律。
  (二)又被告行為後，刑法條文經修正，惟如刑法第十五條不作為
    犯、第三十條幫助犯之文字修正；第五十五條但書想像競合
    犯關於科刑之限制、第五十九條酌減審認標準之規定，為法
    理之明文化；第二十六條未遂犯減輕其刑之規定移列為第二
    十五條等，均非屬法律之變更問題，應適用裁判時之法律，
    亦有最高法院九十五年第二十一次刑事庭會議決議可資參照
    。本件被告於九十三年三月十三日同時販賣毒品海洛因及安
    非他命未遂之犯行，為一行為觸犯二罪名，為想像競合犯，
    自應依一般法律適用原則，適用裁判時法，即適用刑法第五
    十五條之規定處斷。
四、核被告所為，係犯毒品危害防制條例第四條第一項販賣第一
    級毒品既遂罪，九十一年三月十三日該次係犯同條例第四條
    第一項、第二項、第五項之販賣第一級及第二級毒品未遂罪
    （其於九十一年三月十三日上午八時三十分許，為警方誘導
    販賣海洛因、安非他命該次為販賣第一級、第二級毒品未遂
    罪，起訴書雖未引用未遂條文，然在起訴書犯罪事實欄所述
    與本院認定無異，自僅屬漏引未遂法條，應予更正）。被告
    持有第一級、第二級毒品之低度行為，為販賣之高度行為所
    吸收，不另論罪。被告先後三次販賣第一級毒品既遂、一次
    未遂，時間緊接，所犯係構成要件相同之罪名，顯係基於概
    括之犯意為之，為連續犯，應論以最重之販賣第一級毒品既
    遂罪，因販賣第一級毒品罪之法定刑為無期徒刑及死刑，不
    予加重。又被告所犯於九十一年三月十三日上午八時三十分
    許，在桃園縣平鎮市○○路○段二三三號前販賣海洛因及安
    非他命予乙○○部分，係一行為觸犯二罪名，為想像競合犯
    關係，應從一重之連續販賣第一級毒品既遂罪處斷。至被告
    於九十一年二月底販賣第一級毒品部分，雖未經起訴，但與
    起訴部分，係以概括之犯意為之，有連續犯之裁判上一罪關
    係，本院自得併予審究。至於被告於九十一年十二月三十一
    日凌晨四時三十分許，在新竹市○○路○段三○二號「碧雲
    天汽車旅館」五○八室內為警查獲，扣得海洛因六包（合
    計淨重二０八．四七公克，純度百分之四四，純質淨重九一
    ．七三公克）、安非他命一包（淨重十七．三四一四公克
    ，驗餘淨重十七．二七四二公克）、含無法獨立析離之海
    洛因成分之殘渣袋廿三只、含無法獨立析離之海洛因暨安
    非他命成分之電子秤一台、分裝袋二百四十九只、五十
    五萬二千元現金等物，雖經臺灣新竹地方法院檢察署九十二
    年度偵字第一六二號案件，以被告所涉販賣第一級毒品及第
    二級毒品部分之犯行與前開業經起訴犯行部分，有裁判上一
    罪之關係，而移送原審併辦處理（其移送併辦被告販賣第二
    級毒品之犯行，業經原審退回檢察官處理，另移送併辦被告
    販賣第一級毒品之犯行部分，亦經本院上訴審退由檢察官另
    為適妥處理），並有該案卷宗影本在卷足憑。惟按所謂連續
    犯，為犯罪行為人基於一概括之犯意，在密接之時間，以類
    似之方法，反覆實施構成要件相同罪名之犯罪行為，而被告
    於本案九十一年三月十三日被查獲後，雖因受槍傷先送醫救
    治，然在警方戒護中，迄於九十一年三月十八日出院即解送
    臺灣桃園地方法院檢察署偵辦，並因另案經臺灣苗栗地方法
    院檢察署通緝，嗣後又被解送台灣苗栗地方法院檢察署歸案
    （同上偵查卷第三十一頁），是知被告於九十一年三月十三
    日被查獲後，其實無從預計何時可獲釋放，又此次查獲時間
    為九十一年十二月三十一日，與本案被告犯罪時間為九十一
    年三月十三日，相隔達九個月餘，自難認該九十一年十二月
    三十一日被查獲之行為，與本案之犯行係基於概括之犯意而
    為，本院自無從併予審理，併此敘明。
五、原審以被告犯行事證明確，予以論罪科刑，固非無見。惟查
    ：
  (一)原判決事實就被告於九十一年二月底販賣海洛因予乙○○部
    分未予審酌，尚有未合。
  (二)又關於臺灣新竹地方法院檢察署九十二年度偵字第一六二號
    案件移送併辦被告甲○○於九十一年十二月卅一日凌晨四時
    卅分許，在新竹市○○路○段三０二號「碧雲天汽車旅館」
    五０八室內為警查獲並扣得其所有毒品海洛因、安非他命、
    手槍、子彈等物部分，涉有販賣第一級及第二級毒品犯行與
    起訴部分難認有連續犯裁判上一罪關係（業如前述），原判
    決未察，竟認其所涉販賣第一級毒品海洛因之犯行與被告業
    據起訴經論罪科刑之犯行部分有連續犯關係，為裁判上一罪
    而併予審理，亦有未當。
  (三)被告所犯於九十一年三月十三日上午八時三十分許，在桃園
    縣平鎮市○○路○段二三三號前販賣海洛因及安非他命予乙○○部分係一行為觸犯二罪名，為想像競合犯關係，原判決
    認係犯意個別，應分論併罰，且被告行為後，刑法部分條文
    業經修正，原審未及比較適用，亦均有未洽。
六、被告上訴意旨猶執陳詞，辯稱：證人乙○○於警詢之證詞前
    後嚴重矛盾，該筆錄應係警方誘導或不當訊問而得，乙○○
    供稱有三次向被告購買毒品，殊值懷疑，況乙○○於上訴審
    中亦曾供稱警察有給我刑求等語，益見其警詢之陳述係遭刑
    求而來，且證人乙○○歷次證述對於購買毒品地點、購買毒
    品金額、所述合資購買毒品者係阿杜或阿三、所述有無下車
    與被告交易、所述向何人借車前去向被告購買毒品、所有於
    被告被查獲前有無見過被告、合資或獨資購買毒品等節陳述
    均有不同，其證詞應難採信云云，惟查：證人乙○○非但於
    警詢中指述曾向被告購買三次毒品之事實，嗣於原審、上訴
    審及本院歷次更審中陳述更為詳實，果若證人乙○○於警詢
    中指述被告販賣毒品三次等情係屬刑求而來，則何以其嗣於
    原審及本院歷次審理中仍一致指證被告有販賣毒品之犯行？
    是被告上訴意旨指摘乙○○於警詢之陳述係遭刑求而來云云
    ，洵非可採。至證人乙○○就其向被告購買毒品之經過，關
    於購毒地點等細節，雖稍有出入，然其陳述，並非全然無可
    採信，亦如前述，被告上訴意旨徒執以證人乙○○證述前後
    互有不一為由，否認犯罪，為無理由，惟原判決關於販賣第
    一級毒品及販賣第二級毒品部分既有前揭可議之處，而屬無
    可維持，應由本院將原判決此部分撤銷改判。爰審酌被告販
    賣海洛因、甲基安非他命對國人健康造成重大危害、販毒之
    次數、販毒所得之多寡、犯罪所生之危害、犯罪手段、為己
    辯解之同時竟誣指他人（乙○○）販毒等一切情狀，量處被
    告無期徒刑，並依刑法第三十七條第一項之規定，宣告褫奪
    公權終身。又本件被告前三次所販賣之第一級毒品價值計二
    十一萬元，查扣之第一、二級毒品數量頗多，其犯行顯難獲
    社會一般人之同情而有顯可憫恕之情形，不宜依刑法第五十
    九條規定酌減其刑，併此敘明。
七、扣案之附表編號二、四所示之海洛因、甲基安非他命均應依
    毒品危害防制條例第十八條第一項前段之規定，宣告沒收銷
    燬之，至附表編號一所示之海洛因毒品，已經被告販賣予乙○○所有，已與被告前揭犯行無涉，爰不於本案諭知沒收；
    附表編號三所示之不含毒品成分之白色粉末一包（淨重三．
    七公克），亦無從證明與被告販毒行為有關，亦不諭知沒收
    。又扣案之附表編號五、六所示之電子秤、分裝袋，為被告
    所有，業據被告供承在卷（見原審卷第一四九頁），被告雖
    辯稱前開電子秤等物係用於購買毒品使用云云，然被告販賣
    毒品之犯行，已臻明確，且據被告所稱磅秤是要秤毒品，分
    裝袋因為海洛因很硬要揉散，但是袋子容易破，要一直換袋
    子等語（見本院上訴審卷第五十七頁），是被告使用前開扣
    案物品，應係用於分裝販賣毒品使用無訛，為供被告犯罪所
    用之物；附表編號二、四所示之毒品外包裝，係用於包裹毒
    品，防其裸露、潮濕，便於販入（販賣）持有，亦係供本件
    犯罪所用之物，均應依毒品危害防制條例第十九條第一項之
    規定宣告沒收之。另被告販賣三次海洛因所得之款項各七萬
    元，總計價金二十一萬元，為被告販毒所得之財物，雖未扣
    案，仍應依同條例第十九條第一項之規定宣告沒收，如全部
    或一部不能沒收時，則以其財產抵償之。至如附表編號三所
    示之不含毒品成分之白色粉末一包（淨重三．七公克）無從
    證明與被告販毒有關，爰不諭知沒收，附此敘明。
據上論斷，應依刑事訴訟法第三百六十九條第一項前段、第三百
六十四條、第二百九十九條第一項前段、毒品危害防制條例第四
條第一項、第二項、第五項、第十八條第一項前段、第十九條第
一項、刑法第二條第一項前段、第十一條前段、第五十五條、第
三十七條第一項、修正前刑法第五十六條、第三十三條第五款，
判決如主文。
本案經檢察官侯千姬到庭執行職務。
中    華    民    國    97    年    3     月    19    日
                    刑事第十庭審判長法  官  楊炳禎
                                    法  官  陳博志
                                    法  官  李春地
以上正本證明與原本無異。
如不服本判決，應於收受送達後十日內向本院提出上訴書狀，其
未敘述上訴之理由者並得於提起上訴後十日內向本院補提理由書
（均須按他造當事人之人數附繕本）。
                                    書記官  蘇秋
中    華    民    國    97    年    3     月    19    日
附錄：本案論罪科刑法條全文
毒品危害防制條例第4條第1項、第2項：
製造、運輸、販賣第一級毒品者，處死刑或無期徒刑；處無期徒
刑者，得併科新臺幣1千萬元以下罰金。
製造、運輸、販賣第二級毒品者，處無期徒刑或7年以上有期徒
刑，得併科新臺幣7百萬元以下罰金。
附表：
┌──┬─────┬─────┬─────────────┐
│編號│名  稱    │數  量    │備    註                  │
├──┼─────┼─────┼─────────────┤
│一  │第一級毒品│一大包又六│一大包毛重十三．八公克、六│
│    │海洛因    │小包      │小包毛重八．七公克，合計淨│
│    │          │          │重二十．六八公克（包裝重二│
│    │          │          │．三三公克），純度百分之二│
│    │          │          │十二．四六，純質淨重四．六│
│    │          │          │四公克。                  │
├──┼─────┼─────┼─────────────┤
│二  │第一級毒品│九包      │合計淨重二十九．七二公克（│
│    │海洛因    │          │包裝重三．五○公克），純度│
│    │          │          │百分之四十九．六八，純質淨│
│    │          │          │重十四．七六公克。        │
├──┼─────┼─────┼─────────────┤
│三、│白色粉末  │一包      │未檢出毒品成分，淨重三．七│
│    │          │          │○公克。                  │
├──┼─────┼─────┼─────────────┤
│四、│第二級毒品│十包      │總淨重六十一．五○公克，取│
│    │甲基安非他│          │樣○．三六公克，驗餘淨重六│
│    │命        │          │十一．一四公克，含甲基安非│
│    │          │          │他命純度約百分之八十五．八│
│    │          │          │。含二甲基安非他命純度為百│
│    │          │          │分之十一．九。            │
├──┼─────┼─────┼─────────────┤
│五、│電子秤    │一部      │被告所有。                │
├──┼─────┼─────┼─────────────┤
│六、│塑膠分裝袋│一大包    │被告所有。                │
└──┴─────┴─────┴─────────────┘


司法院資訊處製作；財團法人民間司法改革基金會備份。
